臺灣高等法院高雄分院刑事判決　　 96年度上更(一)字第109號
上　訴　人　臺灣高雄地方法院檢察署檢察官
被　　　告　甲○○
　　　　　　　　　　　號
　　　　　　　　　　現於臺灣屏東監獄執行
指定辯護人　本院公設辯護人　孫妙岑
上列上訴人因被告違反毒品危害防制條例案件，不服臺灣高雄地
方法院92年度訴字第2440號中華民國93年5 月31日第一審判決（
起訴案號：臺灣高雄地方法院檢察署92年度偵緝字第1716號），
提起上訴（併辦案號：臺灣高雄地方法院檢察署93年度偵字第
13893 號），本院判決如左：
    主  文
原判決撤銷。
甲○○共同連續販賣第一級毒品，累犯，處有期徒刑拾年，褫奪
公權陸年。扣案第一級毒品海洛因壹佰柒拾壹包（合計淨重貳貳
點柒參公克）沒收銷燬之；扣案之上開海洛因空包裝袋壹佰柒拾
壹個（合計重參陸點壹壹公克）、小分裝袋拾包、大分裝袋貳包
、預備交貨用分裝袋參包、電子磅秤壹台、攪碎機壹台、磅秤壹
台均沒收；共同販賣第一級毒品所得新台幣捌仟元連帶沒收，如
全部或一部不能沒收時，以其財產抵償之。
    事  實
一、甲○○於民國90年間，因賭博案件，經原審法院判處有期徒
    刑6 月，於91年5 月14日易科罰金執行完畢，仍不知悔改，
    夥同丙○○（業經原審判決有期徒刑8 年確定）共同基於意
    圖營利販賣第一級毒品海洛因之概括犯意聯絡，於民國92年
    1 月起，在與丙○○共同居住之高雄市○鎮區○○路47巷42
    號2 樓住處，先由甲○○與買方談妥購買毒品海洛因之數量
    、價格及交易時間後，甲○○或在上址、或在南二高高速公
    路之旗山交流道第一出口處左轉之「ＯＫ便利商店」前與丙
    ○○會面，將欲販售給買家之毒品交付丙○○，由丙○○依
    照甲○○之指示將毒品送交買主，收取價金後並交付甲○○
    ；2 人以此方式先後販賣海洛因毒品予不詳姓名之成年人共
    約15次，1 次新台幣（下同）1 千元，另外14次均以5 百元
    計算，販毒所得共計8 千元。嗣高雄市憲兵隊接獲線報指出
    丙○○有販賣毒品，且其上游為「順仔」後，乃於92年2 月
    12日10時30分許，持原審法院核發之搜索票至上址搜索，並
    當場在丙○○身上查扣甲○○交付丙○○之供販賣用之第一
    級毒品海洛因171 包（合計淨重22點73公克、包裝重36點11
    公克、純度71.10 ％，純質淨重16.16 公克）並在高雄市○
    鎮區○○路47巷42號2 樓2 人共居處查獲2 人共有之小分裝
    袋10包、大分裝袋2 包、電子磅秤1 台、攪碎器1 台、磅秤
    1 台、分裝袋3 包；以及甲○○所有而與本次販毒行為尚無
    關連之交易紀錄簿3 本。另查扣丙○○所有與販賣海洛因無
    關之殘留第二級毒品安非他命殘渣袋（毛重0.44公克）注射
    針筒16支、海洛因殘渣袋35個、皮夾1 個、含海洛因殘渣吸
    管1 支、注射器材1 袋、美娜水1 罐、安眠鎮靜劑33瓶及行
    動電話3 支。
二、案經高雄市憲兵隊移送台灣高雄地方法院檢察署檢察官偵查
    起訴及由高雄縣政府警察局仁武分局移送檢察官轉送本院併
    辦審理。
    理    由
壹、程序事項:
一、92年1 月14日修正通過，同年9 月1 日施行之刑事訴訟法，
    已酌採英美法系之傳聞法則，於刑事訴訟法第159 條第1 項
    明定被告以外之人，於審判外之言詞或書面陳述，除法律有
    規定者外，不得作為證據，用以保障被告之反對詰問權。本
    件證人丙○○於高雄市憲兵隊調查時、偵查中所為之供述，
    乃丙○○於上開刑事訴訟法修正施行前之92年2 月12日在高
    雄市憲兵隊調查時、偵查中、同年2 月26日偵查中所為供述
    及於該法修正施行後之同年9 月9 日偵查中所為供證，依上
    開修正規定，均屬審判外之言詞陳述，被告之選任辯護人於
    原審並主張丙○○於上開憲兵隊調查時所為供述不具證據能
    力（原審卷第44頁），是本院認仍應依刑事訴訟法第159 條
    之1 第2 項、第159 條之2 、第159 條之3 、第159 條之5
    之規定，以判斷審判外之陳述是否具有證據能力。
 1、按被告以外之人於檢察事務官、司法警察官或司法警察調查
    中所為之陳述，與審判中不符時，其先前之陳述具有較可信
    之特別情況，且為證明犯罪事實存否所必要者，得為證據，
    倘其先前之陳述具有較可信之特別情況，且為證明犯罪事實
    存否所必要者，即具備「可信性」及「必要性」兩項傳聞法
    則例外之要件者，則例外賦予其先前陳述證據適格之地位，
    認得以之作為本案審判之證據。所指「與審判中不符」，包
    括其陳述自身前後之不符，及與審判中其他證據相齟齬，導
    致關於「主要事實」應為相異認定者而言。是此之「不符」
    ，自係指實質不符之陳述而言，即使為一部不符，然倘該不
    符者係屬可分，亦應認為僅此一部之不符，有本條之適用，
    所指「較可信之特別情況」，則係指與審判中之陳述互為比
    較之結果，其先前之陳述存在「可信之特別情況」者而言，
    故其僅係「相對之特別可信」，而尚未至「絕對之特別可信
    」之程度。
 2、經核閱卷證資料，丙○○於92年2 月12日憲兵隊調查時供稱
    「我於92年1 月中旬經朋友「阿瑞」介紹認識我大哥「順仔
    」，當時他告訴我，每日供應我注射海洛因2 次，每次約
    0.2 公克，並以每日3 千元之代價，請我將海洛因送給其他
    買主，我依照他的指示將毒品分給其他買主」等語；於原審
    審理時則證稱: 「當時我與被告住在一起時為他運送販賣毒
    品，他向我保證事發後我承擔下來，他會處理，結果我發生
    事情後，他沒有履行承諾，幫被告賣毒品時間是92年初開始
    到被抓到2 月12日，地點都在大社、仁武。每天販賣次數不
    一定，有時1 、2 個，有時很多，一次都是5 百元、1 千元
    」等語（原審卷第133-142 頁）。「在憲兵隊、偵訊、調查
    供稱順仔交毒品的次數、數目前後不一致，是因時間久，我
    記不清楚。當初這些沒有記載下來。當時現場搜到的3 本紀
    錄簿是從甲○○房間外面搜出來的，不是我的。搜索時甲○
    ○在場，我幫甲○○送毒品最多20幾次，少者5 、6 次。他
    們每次買5 百元或1 千元左右等語（本院前審卷第74-79 頁
    ），其於憲兵隊所述被告有在販賣毒品以及負責替被告送交
    毒品給買主之主要事實前後供述一致並無矛盾，其審判外之
    供述與在法院之陳述相同，並不會導致本案「待證事實（主
    要事實）」而為相異認定，既無「不符」，自不該當刑事訴
    訟法第159 條之2 所揭櫫之「被告以外之人於檢察事務官、
    司法警察官或司法警察調查中所為之陳述，與審判中『不符
    』」，且「為證明犯罪事實存否所必要者」之規定，並不充
    足傳聞法則例外要件之一之「必要性」，故丙○○於該憲兵
    隊之陳述，自無證據能力。
 3、按現行刑事訴訟法修正採行改良式當事人進行主義，於採嚴
    謹證據法則之餘，酌採英美法傳聞法則理論，以保障當事人
    之反對詰問權，但仍基於證據資料愈豐富，愈有助於實體上
    真實發現之理念，及兼顧現階段實務運作之需要，於本法增
    設第159 條之1 至第159 條之5 關於傳聞證據例外適格之規
    定，本法第159 條之1 第2 項規定：「被告以外之人於偵查
    中向檢察官所為之陳述，除顯有不可信之情況者外，得為證
    據」；於檢察官面前作成供述證據，因受偵查不公開之限制
    ，非在公開法庭活動下為之，但檢察官概多能遵守程序正義
    ，且不致違法取供，是其可信性當屬極高，故此，除有顯不
    可信情況，原則上自均得作為證據。
 4、經核閱卷證資料，證人丙○○於92年9 月9 日檢察官偵訊時
    ，曾經檢察官命為具結，此有該證人結文在卷可考（92年偵
    緝字第1716號卷第30、31頁）；未見檢察官在偵查中，有何
    違法取供而不具信用性情事，則上揭供述「任意性」及「信
    用性」，自形式上觀察，實均已足供擔保，自有證據能力。
 5、至於丙○○其餘於偵查中之供述（92年偵字第3714號卷4 、
    7-10頁、92年偵字第11029 號卷第8-9 頁），因丙○○與被
    告甲○○具有共犯關係，因依檢察官訊問丙○○當時之法律
    規定，並無命共同被告具結之規定《證人應命具結，但與本
    案有共犯之關係者，不得令其具結，修正前之刑事訴訟法第
    186 條第3 款列有明文》，且亦無證據證明有顯不可信或公
    務員於偵訊時有對受訊問人施以任何強暴、脅迫、詐欺、利
    誘等等之不當訊問等情事，故丙○○於偵查中未經具結之陳
    述，仍均有證據能力，況法院於審理時對於辯護人或被告要
    求傳訊以共犯丙○○為證人而交互詰問，法院亦均允許以保
    障其對質詰問權，故丙○○上開偵查中之陳述以及於原審另
    案92年訴字第1167號卷之陳述（92年5 月15日、92年6 月10
    日、92年6 月17日），並不會因未曾具結而失其證據能力。
    至於被告因於本院前審均主張與選任辯護人意見相同亦即否
    認丙○○審判外陳述之證據能力，然被告於本案準備程序中
    ，經詢以對證據能力之意見，其表示意見同公設辯護人，辯
    護人則稱不爭執證據能力等語，然被告於本院審理辯論時，
    被告仍稱丙○○之陳述不實在，並要求傳訊丙○○對質，被
    告顯然對丙○○審判外之陳述內容仍有爭執，故被告既未於
    本院進行審理程序時，有明示同意以被告以外之人之陳述作
    為證據，亦非於法院調查證據時，對於丙○○審判外之供述
    明確表示「無意見」而知有不得為證據之情形而未聲明異議
    ，故丙○○審判外之陳述之證據能力，亦無法依刑事訴訟法
    第159 條之5 之規定而取得證據能力，本院自有論述上開審
    判外陳述之證據能力之必要，併此說明。
二、除上開外，本件檢察官、被告、辯護人對於卷內其餘屬於傳
    聞之證據，其證據能力均不爭執，本院依卷內所有證據作成
    時之情況認為適當，亦無證明力明顯過低之情形，被告復於
    審判期日就原審及本院一一提示之證據於言詞辯論終結前，
    均未就所調查之證據主張有刑事訴訟法第159 條第1 項不得
    為證據之情形，是參照上開說明要旨，本案經調查之證據，
    均有證據能力。
貳、實體事項:
一、訊據被告甲○○固坦承有與丙○○同住於高雄市○鎮區○○
    路47巷42號2 樓；惟否認有與丙○○共同販賣毒品並請丙○
    ○送交毒品給買方之犯行，辯稱丙○○前後就如何販賣，每
    次得款多少，販賣予何人，均未能詳細供述，且前後供述不
    符，所供顯不實在云云。被告雖矢口否認有共同販賣毒品海
    洛因之犯行，惟本院審酌下列事證，仍足判斷被告確有販賣
    毒品之犯行：
（一）被告於原審審訊時坦稱: 「高雄市○鎮區○○路47巷42號
      2 樓是我與我女朋友一起住的，丙○○也住那邊。92年2
      月12日憲兵隊在該出搜索扣得物品不知道是誰的，該處有
      我、女友阿美、丙○○及其女友居住，裡面有3個房間，
      我及女友同住，蘇某及其女友同住，另一間沒人居住」等
      語（原審聲羈字第581號卷第5-6頁）、「是我女友阿美向
      丙○○之女友租武營路47巷42號2 樓，我也住在那裡」等
      語（原審卷第14-15 、41-42 頁）、「92年2 月12日上午
      9 時警方搜索時我在場，在房間睡覺」（本院上訴卷第81
      頁）。又共犯即證人丙○○亦自始均供稱: 「被告與之共
      同居住於高雄市○鎮區○○路47巷42號2 樓，該處有3 個
      房間，被告與其女友阿美一起住，一個房間沒人住，另一
      個房間係伊與伊女友住」等語，證人凌俊義於原審亦結證
      稱: 「在丙○○車上找到針筒、殘渣袋，丙○○身上外套
      發現海洛因，住家發現針筒及2 點多公克的安非他命、殘
      渣袋、交易紀錄簿、磅秤等物。其住家有3 個房間，其中
      一間由一對夫婦承租，僅是簡單搜索，主要針對客廳、丙
      ○○房間搜索，起出扣案物大多在客廳找到。當時沒有詢
      問那對夫妻的姓名，搜索時丙○○及另一分租的夫妻在場
      ，那對夫妻在其房間進出可以直接到客廳，扣案的東西並
      沒有刻意去藏，如安非他命殘渣袋、美那水都放在桌上，
      電子磅秤、絞碎器是放在旁邊的一堆雜物，所以那對夫妻
      如果出入都可以看到。我們敲門很久，一位女生來開門，
      說他們在睡覺，我們詢問後，他們表示是夫妻後就進房間
      沒有再出來。當時現役軍人有表示丙○○上游是綽號「順
      仔」（原審卷第203-206 頁），是被告與共犯丙○○共同
      居住於高雄市○鎮區○○路47巷42號2 樓，且搜索當時被
      告與其女友確實在場，且電子磅秤等毒品用具散置客廳，
      出入居住之人均可見聞，彼此之間並無刻意隱藏之事實，
      應可認定。
（二）高雄市憲兵隊搜索扣案之海洛因毒品係於證人丙○○身上
      發現，除據證人丙○○坦承在卷外，並經證人凌俊義於原
      審證述: 扣押物品編號6 （見鳳山憲兵隊扣押物品清冊目
      錄表，92年2 月12日92憲國字第0802號移送卷第6-7 頁）
      海洛因毛重61.08 公克在丙○○口袋裡找到，編號18海洛
      因毛重2.33公克在丙○○車上找到等語在卷（原審卷第20
      4 頁），又丙○○遭查獲之疑似毒品之白色粉末分成171
      包，經送驗結果，均含海洛因成分，合計淨重22.73 公克
      （包裝重36.11 公克），純度71.10 ％，純質淨重16.16
      公克，其餘送驗白粉經檢驗結果無毒品反應，淨重2.55公
      克（包裝重0.91公克）。此有法務部調查局92年2 月12日
      編號調科壹字第220014924 號鑑定通知書1 紙附卷可憑（
      93年偵字第3714號卷第2 頁），而丙○○自始即供稱毒品
      係被告甲○○所有，伊是替甲○○送毒品給買主等語，按
      丙○○身上查獲之毒品包數非少，總重量逾越短期內供個
      人使用之常態數量，且查獲上開毒品之同時，亦於被告與
      丙○○之共居處所內，同時扣獲小分裝袋10包、大分裝袋
      2 包、電子磅秤1 台、攪碎器1 台、磅秤1 台及分裝袋3
      包等物；上開物品多散置於客廳，毫無隱藏，如前所述，
      而各該物品之功能，可供物質秤重、分裝、處理等相關用
      途，各該扣案物品與丙○○隨身攜帶之上開多量毒品應原
      係同處置放，而丙○○於攜帶毒品外出時遭查獲之相互佐
      證以觀，顯示該海洛因之持有，非單純供一己施用，而應
      與分裝處理後供為販賣予他人施用之意圖相關，又觀此17
      1 小包毒品，分裝如此多包，每包之毒品成分多所稀釋，
      要與一般下游販毒者持有毒品之情形相符，淺而易見係小
      盤零售之下游販毒者將毒品分裝稀釋為毒品成分含量極少
      之小包裝後，供販賣所用，是丙○○供稱毒品是要送交給
      買主等語，應屬實情，扣案之電子磅秤用具等以及分裝完
      畢之多包毒品，應與販毒有關，亦可確認。又丙○○因本
      販毒案，經原審法院於92年6 月24日以92年訴字第1167號
      判決判處有期徒刑8 年，並於92年7 月28日判決確定，有
      該原審法院判決書在卷可按，本案中丙○○涉有販毒行為
      ，固屬無疑，然本件除丙○○外，被告甲○○是否涉案？
      本案之爭點乃在於證人丙○○之指證內容是否可採？有無
      其他補強證據？乃屬關鍵所在。
（三）按「..... 以被告之自白作為其自己犯罪之證明，尚有此
      危險，以之作為其他共同被告之罪證時，不特在採證上具
      有自白虛偽性之同樣危險，另一方面亦難免有嫁禍於其他
      共同被告而為虛偽供述之危險。是則被告不利於己之陳述
      ，雖得採為其他共同被告犯罪之證據，惟須無瑕疵可指，
      且就其他方面調查足認與事實相符者，始足當之。若不為
      調查，而專憑此項供述據為其他共同被告犯罪事實之認定
      ，即與刑事訴訟法第156條第2之規定有違。因之，被告之
      自白或不利於己之陳述，其證明力並非可以絕對任由法院
      自由判斷，而須受相當之限制，亦即尚須具備補強證據，
      以補足其自白或不利於己之陳述之證明力，始得採為斷罪
      之依據。」（最高法院87年度台上字第3471號判決、93年
      度台上字第4894號判決參照）。又「上開所謂共犯，包括
      任意共犯及必要共犯（含對向犯罪之共犯）」（最高法院
      92年度台上字第3282號判決參照）；故共犯之自白，雖不
      得作為被告受有罪判決之唯一證據，仍須調查其他必要之
      證據，以察其是否與事實相符；亦即須有補強證據以擔保
      其指證之真實性，然其所補強者，非以事實之全部為必要
      ，祇須補強證據與該指證相互利用，足使犯罪事實獲得確
      信者，即可當之。本件被告雖否認有與丙○○共同販毒，
      然查，丙○○遭查獲後，自始迄今均供稱是替其大哥「順
      仔」，亦即被告，分送毒品給買家等情，而高雄市憲兵隊
      承辦員凌俊義亦於原審、本院前審時證稱: 當時現役軍人
      有表示丙○○上游是綽號「順仔」，當天我們有到三奶村
      去找甲○○住處；當天晚上我們與丙○○到甲○○戶籍地
      找不到甲○○，經其鄰居得知順仔就是甲○○。丙○○都
      沒有講甲○○就是住在一起的人，就帶著我們到處跑；當
      時有問丙○○毒品的用途，他當初說是幫他大哥「順仔」
      分送等語（原審卷第204 頁、上訴卷第74、79頁），是承
      辦之高雄市憲兵隊雖未於查獲丙○○時同時查獲甲○○，
      然高雄縣政府警察局仁武分局又於高雄市憲兵隊發動搜索
      後，隔1 年3 月，亦即93年6 月15日下午15時許，持原審
      法院核發之搜索票前往甲○○位於高雄縣大社鄉○○村○
      ○路88巷14-1號之住處執行搜索時，亦確實查獲被告持有
      57包海洛因毒品，此有高雄縣政府警察局仁武分局搜索扣
      押筆錄、扣押物品收據、扣押物品目錄表在卷可按（併案
      警卷第16-21 頁），而送驗白粉57包均含第一級毒品海洛
      因成分，合計淨重6.73公克（空包裝總重13.14 公克），
      純度18.49 ％，純質淨重1.24公克，有法務部調查局93年
      7 月27日調科壹字第220017530 號鑑定通知書在卷可憑（
      上訴卷第57頁），丙○○遭查獲時因未當場指認另一房間
      內之男女，其中之男方即為甲○○，而高雄市憲兵隊當時
      主要是針對客廳、丙○○房間搜索，亦未查明另一房間內
      之男女之姓名、年籍，因而錯失機會而未能即時發現逮獲
      甲○○，且丙○○指證甲○○有販毒行為後，高雄市憲兵
      隊亦未有積極查緝其到案之行動，而甲○○未能收斂終於
      丙○○遭查獲後之1 年4 個月，即93年6 月15日，另案遭
      高雄縣政府警察局仁武分局警員搜索並查扣其持有57包毒
      品海洛因，則無論被告遭查獲持有57包毒品海洛因之犯罪
      事實是否明確構成販毒行為而與丙○○所指證甲○○有販
      毒行為之本案是否得以成立販毒之連續犯，甲○○與販毒
      行為，顯無法全然脫離關聯，應無疑義。
（四）被告雖辯稱與丙○○有糾紛，丙○○蓄意陷害伊云云，然
      依高雄市憲兵隊查獲丙○○當時之情形以及丙○○嗣後於
      偵審時之態度以觀，丙○○於92年2月12日、2月26日檢察
      官偵查時，丙○○均僅供稱「憲兵隊查獲電子磅秤及安非
      他命都是「順仔」交給我，放在我武營路租屋處的」、「
      我幫順仔運毒」等語（92年偵字第3714號卷第4 、7-8 頁
      ），迄92年4 月15日檢察官偵查時，丙○○始供稱順仔係
      甲○○，住高雄縣大社鄉三奶村等語（92年偵字第3714號
      卷第9-10頁），顯見丙○○並非於被查獲時最初即指證甲
      ○○就是在本案中要求丙○○為其送交毒品海洛因給買主
      之幕後指使者，甚至在高雄市憲兵隊搜索時，亦無指稱在
      場之男女，其中之男子即為順仔、甲○○，足見丙○○於
      最初偵查時確實有迴護被告之意思，甚為明顯，是被告稱
      丙○○與其有過節，故意誣陷云云，應不足信。再依被告
      及其女友在高雄市憲兵隊搜索時亦同在現場以觀，被告於
      通緝遭查獲時，於92年9 月9 日偵查中卻稱: 外號叫順仔
      ，不認識丙○○等語（93年偵緝字第1716號卷第19-20 頁
      ），於原審92年9 月23日訊問時則改稱: 我向丙○○買毒
      品，因欠他買毒品的錢，所以他叫他弟弟打電話恐嚇我，
      說我如果沒有還錢，要叫我一起入監等語（原審聲羈字第
      581 號卷第5-6 頁），前後供述迴異，先是否認認識丙○
      ○，後又稱向丙○○買毒品，嗣後均稱遭丙○○誣陷等語
      ，被告顯然與丙○○就彼此間自始即熟識更有同居一處之
      情形，然其竟不敢承認認識丙○○且同居一處，益見其掩
      飾畏罪之情。
（五）又據證人凌俊義於本院前審時証述：「... 殘渣是在丙○
      ○房間找到，絞碎器在客廳的雜物堆裡找到，交易紀錄簿
      像小記事本3 本在客廳桌上找到，磅秤也在客廳找到。屋
      裡有丙○○及另一對夫婦住。完全沒有懷疑那對夫妻，都
      是針對丙○○。交易紀錄簿記載一些姓名、電話，但我們
      沒有將筆跡送鑑定，丙○○有說毒品他大哥「順仔」交給
      他，但真實姓名他沒有說清楚，當時有問丙○○毒品的用
      途，他當初說是幫他大哥「順仔」分送。在丙○○身上沒
      有查到記載要分送的地點及要分送人的紙條。交易紀錄簿
      沒有地點的記載，只有記載電話、姓名、然後後面記載數
      目字，沒有條理記載。我們依據這些資料認定就是交易紀
      錄簿。當時丙○○沒有說他大哥就是當天搜索時那對夫妻
      中的夫等語」（本院上訴卷第70-71 頁），而本件依扣案
      之帳冊顯示，其中2 本係記載人名代號與行動電話，另1
      本外觀為紅皮之帳冊，其第一頁正面記載「親密愛人、甲
      ○○、美禾」，第一頁背面則記載「親密愛人、順禾」，
      自第二頁以後則記載日期（例如最初日期為8/9 ，以後陸
      續為9/9.. 、10/9..14/9、15/9、..20/9 、..22/9 、..
      25/9、...30/9 ..1/10 、2/10 、... 最後為2/10）；人
      名代號（例如保、玲、春成、老鼠、欽、福元、英、計程
      、東輝... 等等）；尚有數量（例如1.0+1. 0；0.3 +0.5
      ；0. 5+0.5+0.5；3.0+1.0+1.0 ；1.0 ；0.5 ；1.0+4.
      0+0.5 ；1.0 （欠）；0.4+0.5 等等不一而足）之記載，
      有該帳冊3 本扣案可稽，觀其中1 本外觀為紅皮之帳冊被
      高雄市憲兵隊查扣時，封面上已有註明親密愛人甲○○，
      足認該帳冊確屬被告所有，而非屬丙○○所有，應無疑問
      ；又雖該帳冊上無「兩或克或錢」等等之重量單位字樣記
      載，然依其記載方式應係屬物品重量之計數以及與買受人
      交易之價金、日期之表示，該帳冊縱無明確記載「與何人
      、何日期、交易何種毒品、重量單位公克或公兩等等之詳
      實記載」，然因一般販毒者對於記帳方式多係簡略記錄，
      僅自己看的懂即可，以防遭警查獲，該扣案帳冊之記帳方
      式與一般生意人其詳實紀錄貨品買進賣出之情形不同，已
      難認係屬普通物品之買賣記載；又該扣案之外觀為紅皮之
      帳冊，其上既有被告甲○○之名字以及一位所謂「美禾」
      之人士，更與被告所自承以及證人丙○○所証述之甲○○
      與其女友叫阿美共居於高雄市○鎮區○○路47巷42 號2樓
      住處之情形相符，是被告於本院審理時經提示扣案帳冊時
      仍僅供稱帳冊與伊無關云云，亦屬無據。本院觀被告對於
      其與丙○○之共居處遭高雄市憲兵隊搜索時，包含丙○○
      之身上被查獲171 包海洛因毒品，而二人共居之高雄市○
      鎮區○○路47巷42號2 樓處更遭查獲小分裝袋10包、大分
      裝袋2 包、電子磅秤1 台、攪碎器1 台、交易紀錄簿3 本
      、磅秤1 台、分裝袋3 包，足見毒品數量不少、且多有一
      般販賣毒品者所配備之用具，尤其大小包裝用之空分裝袋
      竟有多包，顯供分裝毒品而販賣所用，又電子磅秤、攪拌
      器等在客廳隨處放置，而居住於上開房間之人又可隨意進
      出客廳，顯見該放置販毒所需用品之客廳、及與毒品有關
      之房間現住人，不分彼此，被告顯然得以支配進出、使用
      客廳、房間，足認扣案諸物所在之處所非僅丙○○得以支
      配、使用，其內諸物亦與被告及丙○○均有關聯，再以扣
      案顯為毒品交易紀錄之帳冊更記載被告與「美禾」之名義
      ，亦足認丙○○所稱毒品係被告甲○○所有，由甲○○負
      責聯絡買主，甲○○並要求其送貨給買主等語，應屬實情
      ，被告辯稱與高雄市○鎮區○○路47巷42號2 樓處扣案之
      物品均毫無關聯云云，並不足信。至於證人丙○○雖於檢
      察官偵訊時供稱：「被告都用手機0000000000號、000000
      0000號打給我，叫我拿毒品給要向他購買之人，幫他做了
      約1 個月等語，然查，0000000000號行動電話門號係訴外
      人葉柏瑜於92年1 月6 日申請租用，於92年5 月30日欠費
      拆機，0000000000易付卡持機人陳月嬌，開通日期92年1
      月27日，停機日期92年8 月10日等情，有中華電信股份有
      限公司臺灣南區電信分公司高雄營運處函、和信電訊股份
      有限公司函各1 份附審卷可按（原審卷第108 頁、上訴卷
      第57頁），丙○○所稱上開與被告之聯絡方式固與中華電
      信股份有限公司臺灣南區電信分公司高雄營運處及和信電
      訊股份有限公司之來函說明不同，故無證據證明前開2 支
      行動電話之門號係被告所使用，丙○○該部分之證詞乃為
      本院所不採。至於扣案之交易紀錄簿3 本，因其上所列之
      時間9 月8 日至10月2 日（未有年份記載），與證人丙○
      ○所述替被告送毒給買方之時間即92年1 月起迄92年2 月
      12日不符，然該紀錄簿所記載之內容應與毒品之買賣應有
      關連，亦可間接佐證丙○○指證被告有販賣毒品行為，其
      指證並非全無憑據。然應說明者，檢察官代表國家提起公
      訴，而刑事訴訟之審判，係採彈劾主義，亦即不告不理原
      則，法院對於被告之行為，應受審判之對象（範圍），乃
      指起訴書（或自訴狀）所記載之被告「犯罪事實」（包括
      起訴效力所及之具有同一案件關係之犯罪事實）而言。起
      訴係一種訴訟上之請求，而移送扣案證物並不發生訴訟繫
      屬之效力。又檢察官、自訴人就公訴或自訴，一經提起，
      應就其公（自）訴事實之記載，以定其訴之範圍，故扣案
      之交易紀錄簿雖有可疑有販毒行為，然僅可視為提醒法院
      注意此部分有無裁判上一罪之審判不可分關係而已。被告
      否認有販毒行為，而丙○○亦無指證於上開交易紀錄簿上
      所載之時間其亦有夥同被告從事販毒行為，是該紀錄是否
      表示確實已完成毒品交易？或僅紀錄要約之過程而尚未達
      完成買賣等等，因交易紀錄簿上所載之人名，或屬代稱，
      或僅有名而無姓，顯無法進一步釐清，自無法認定該部分
      與本案屬於裁判上一罪之關係，但縱然交易紀錄簿無法直
      接證明被告有販毒行為，然仍可間接佐證證人丙○○之供
      述並非全然無據，故縱然交易紀錄簿非可作為被告本次犯
      罪之直接証據，亦不足為被告有利之認定，附此敘明。
二、又按，一般人對於事物之注意及觀察，有其能力上之限制，
    證人之注意及觀察，往往未慮及將被應用於訴訟上，而未能
    完整記錄每一細節及全貌，乃事理之常。故證人之陳述有部
    分前後不符，或相互間有所歧異時，究竟何者為可採，法院
    仍應本其自由心證，依據經驗法則及論理法則，參酌其他補
    強證據予以綜合判斷，並應就證人之觀察力、記憶力及陳述
    力綜合審酌，以判斷其陳述之真偽，非謂一有不符或矛盾，
    即認其全部均為不可採信。且依一般經驗法則，證人就同一
    事實反覆接受不同人員之訊（詢）、詰問，在各次訊、詰問
    時，是否均能作精確之陳述，與其個人所具備記憶及描述事
    物之能力有關，甚至與訊、詰問者訊、詰問之方式（詰問多
    係片斷式之問話）、態度、著重之重點、理解整理能力及證
    人應訊當時之情緒亦有關聯，尤其在不具有特殊性及重要性
    若屬於日常生活性而非特殊突然發生之事件上，依常理，尋
    常人自不會去刻意記憶如此之瑣事，是如證人難以精確掌握
    先前與買方交涉過幾次因而不能記憶清楚，自屬當然，再加
    以其陳述經由不同紀錄人員之紀錄（甚至省略），而在筆錄
    之記載上呈現若干差異，實屬無可避免。但證人對於基本事
    實之陳述並無實質歧異，復有其他證據足以補強其真實性，
    自仍得採為認定事實之基礎。依上開說明，丙○○雖於92年
    2月26日偵查中先係供稱伊自92年1月下旬起，至同年2 月12
    日止，計幫被告送海洛因予買方約20次左右，嗣同日同次偵
    查中又另稱伊幫被告運毒每天約2 、30次等語（92年偵字第
    3714號卷第7-8 頁），同日同次筆錄之供述已有不符，於92
    年9 月9 日偵查中又以證人身分結證稱: 「92年1 月中旬甲
    ○○搬來與我住在一起，甲○○打電話給我叫我去送毒品，
    都送去大社、仁武，都送海洛因，大約有送15次左右」（93
    年偵緝字第1716號卷第30-31 頁）；於原審另案即92年訴字
    第1167號卷又稱: 「順仔」是託我交付海洛因，從1 月中旬
    開始到被查獲時，沒有每天交，大約幫他交過15次左右，每
    次都買5 百元至1 千元之間等語（92年訴字第1167號卷第41
    -42 頁），於本案原審審理時又結證稱: 「地點都在大社、
    仁武。每天販賣次數不一定，有時1 、2 個，有時很多，一
    次都是5 百元、1 千元」等語（原審卷第133-142 頁），迨
    本院上訴審時又到庭結證則稱伊幫被告送毒品，最多20幾次
    ，少則5 、6 次等語（上訴卷第74-79 頁），於本院審理時
    又供述伊所謂之2 、30次並非指每日，而係指幫被告送毒給
    買家之次數共送過2 、30次等語（本院卷第57-58 頁），所
    述前後均不相符；然本院依據上開調查之證據已足認定被告
    與丙○○有共同之販毒行為，縱丙○○對於其送交毒品給買
    方之次數無法供述一致，而有不符，亦不能全盤推翻丙○○
    之證言而以之反推被告並無販毒犯行而作為有利於被告之憑
    據，故證人丙○○雖對於送交毒品給買方之時、地、次數甚
    或價格如何，雖僅籠統陳述，且陳述不一，但其既持被告所
    有之毒品而送交買方，共同販毒多次，若不特意深記的話，
    其記憶難免模糊，且人類之記憶，亦常隨著時間之逝去而逐
    漸磨損，記憶之線索常會改變，自難期丙○○能將過往事物
    之原貌完整呈現。況毒品價格又常隨買方之出價、被告之定
    價或其他主、客觀因素影響而不定之情，故尚不能因證人所
    述前後有所不一而遽謂證人所述全然不實，而參諸證人丙○
    ○前開所述，而以最有利於被告之方式計算，依罪疑惟輕原
    則，僅依其所供最少之次數及最低價位予以從寬認定，是僅
    認定被告與丙○○共同自92年1 月起至92年2 月12日止，先
    後以1 千元之價格1 次，5 百元之價格14次，共同販賣第一
    級毒品海洛因予不詳姓名之成年人共15次之事實。
三、本件雖因被告否認上開販賣海洛因之犯行，致無從詳細查悉
    其販賣海洛因之實際利得與價差。惟販賣毒品係違法行為，
    非可公然為之，亦無公定之價格，不論任何包裝，均可任意
    分裝增減分量，而每次買之價量，亦可能隨時依雙方間之關
    係深淺、資力、需求量及對行情之認知、來源是否充裕、查
    緝是否嚴緊，購買者被查獲時供述購買對象之可能性風險之
    評估等，因而異其標準，並機動調整，非可一概而論，販賣
    之利得除經坦承犯行或價量俱臻明確外，委難察得實情，販
    賣之人從價差或量差中牟利方式雖異，其意圖營利之非法販
    賣行為則一，是除非別有事證，足認係按同一價量委買、轉
    售或無償贈與，確未牟利外，尚難執此遽認非法販賣之證據
    有所未足，致使知過坦承者難辭重典，飾辭否認者反得僥倖
    ，而失情理之平。再參酌毒品海洛因，物稀價昂，取得不易
    ，且此等交易為政府懸為嚴予取締之犯罪，苟無利可圖，應
    無甘冒被查緝法辦重刑之危險，平白無端義務為該買賣之工
    作。故被告販入之價格必較售出之價格低廉，而有從中賺取
    買賣差價牟利之意圖，應屬合理之認定。綜上所述，被告上
    開所辯，顯係事後卸責之詞，委不足採。本件事證明確，其
    販賣第一級毒品海洛因之犯行，洵堪認定，應依法論科。
四、論罪科刑與改判:
 1、查被告行為後，刑法於94年2月2日修正公布，於95年7月1日
    施行。按行為後法律有變更者，適用行為時之法律，但行為
    後之法律有利於行為人者，適用最有利於行為人之法律，現
    行刑法第2條第1項定有明文。刑法第 2條本身雖經修正，但
    刑法第 2條既屬適用法律之準據法，本身尚無比較新舊法之
    問題，應一律適用裁判時之現行刑法第 2條規定以決定適用
    之刑罰法律。又以本次刑法修正之比較新舊法，應就罪刑有
    關之共犯、未遂犯、想像競合犯、牽連犯、連續犯、結合犯
    ，以及累犯加重、自首減輕暨其他法定加減原因（如身分加
    減）與加減例等一切情形，綜其全部罪刑之結果而為比較（
    最高法院95年度第 8次刑庭會議決議參照）。茲就本案所應
    適用法律之變更情形列述如下：
(一)被告所犯上開毒品危害防制條例第4條第1項規定，法定刑中
    得併科罰金刑，而被告行為後，94年2月2日修正公布之刑法
    業於95年7 月1 日施行，其中刑法第33條第5 款關於主刑罰
    金已修正為：「罰金：新台幣1 千元以上，以百元計算。」
    與修正前之規定相較，修正後關於罰金刑之法定範圍顯已提
    高，故以行為時之規定較有利於被告。
(二)刑法第11條雖亦經修正生效施行，惟修正後之規定僅係將得
    適用刑法總則規定之刑事特別法範圍由原規定之「其他法令
    有刑罰之規定者」，更明確化為「其他法律有刑罰或保安處
    分之規定者」，此一修正尚不涉及行為人罪刑之結果，故無
    新舊法比較之問題。
(三)累犯方面，修正前刑法第47條規定：「受有期徒刑之執行完
    畢，或受無期徒刑或有期徒刑一部之執行而赦免後，5 年以
    內再犯有期徒刑以上之罪者，為累犯，加重本刑至二分之一
    」，修正後改為第47條第1 項：「受『徒刑』之執行完畢，
    『或一部』之執行而赦免後，5 年以內『故意』再犯有期徒
    刑以上之罪者，為累犯，加重本刑至二分之一」，並增列第
    2 項：「第98條第2 項關於因強制工作而免其刑之執行者，
    於受強制工作處分之執行完畢或一部之執行而免除後，5 年
    以內故意再犯有期徒刑以上之罪者，以累犯論」規定，且將
    刑法第49條：「累犯之規定，於前所犯罪依軍法或於外國法
    院受裁判者，不適用之」之規定，修正為：「累犯之規定，
    於前所犯罪在外國法院受裁判者，不適用之」，亦即軍法前
    科也可能構成累犯。就本案被告如卷附本院被告前案紀錄表
    之前科紀錄以及其乃故意再犯本案有期徒刑以上之罪，不論
    依修正前、後累犯相關規定，均構成累犯，故適用修正前、
    後條文對被告而言均無有利或不利之情形，自應逕行適用裁
    判時法。
(四)被告行為後，刑法第56條連續犯之規定，業於94年1月7日修
    正公布刪除，並於95年7月1日施行，則被告之犯行，因行為
    後新法業已刪除連續犯之規定，此刪除雖非犯罪構成要件之
    變更，但顯已影響行為人刑罰之法律效果，自屬法律有變更
    ，依新法第2 條第1 項規定，比較新、舊法結果，適用舊法
    較有利於被告。
(五)95 年7月1 日經修正生效施行之刑法第28條之原條文內容，
    雖由「二人以上共同實施犯罪之行為者，皆為正犯」，修正
    更改為「二人以上共同實行犯罪之行為者，皆為正犯」。然
    關於上開共同正犯之條文用語之修正，並不影響本件之論罪
    科刑，不生新舊法比較適用之問題，本件關於共同正犯部分
    之條文，應逕行適用裁判時刑法第28條之規定。
(六)綜合上開條件整體比較，以修正前規定有利於被告，自應依
    現行刑法第2條第1項前段規定，適用修正前刑法規定予以論
    處。
 2、按海洛因係毒品危害防制條例第2 條第2 項第1 款所稱之第
    一級毒品，不得非法持有及販賣。核被告販賣海洛因行為，
    係犯毒品危害防制條例第4 條第1 項販賣第一級毒品罪。被
    告先後多次販賣第一級毒品之犯行，時間緊接，犯罪構成要
    件相同，顯係基於概括犯意反覆為之，為連續犯，應依刑法
    第56條之規定以一販賣既遂罪論，並加重其刑（本刑為死刑
    、無期徒刑不得加重，僅加重罰金刑部分）。又其多次持有
    海洛因進而販賣，多次持有之低度行為皆應為其後多次販賣
    之高度行為所吸收，均不另論罪。再被告與丙○○之間，就
    販賣第一級毒品犯行，有犯意之聯絡與行為之分擔，為共同
    正犯。被告曾於90年間因賭博案件，經原審法院判處有期徒
    刑6 月確定，於91年5 月14日執行完畢，有臺灣高等法院被
    告全國前科紀錄表一份在卷可按，其於前案執行完畢後5 年
    內，再犯本件有期徒刑以上之罪，為累犯，惟因販賣第一級
    毒品罪之本刑為死刑及無期徒刑，依法不得加重，法定刑罰
    金部分，依法遞加重其刑。雖被告連續販賣海洛因予他人施
    用，固戕害他人之身心，危害國人健康，但本院斟酌其販毒
    之數量不多，與販賣毒品之數量達數公斤以上大盤商之危害
    情形不同，販賣時間亦短暫，且所得金額不大，且本案查扣
    之海洛因亦非重量龐大，與一般所見大規模販毒行為，顯然
    有別，且被告年紀尚輕，思慮未周，如對被告販賣第一級毒
    品部分量處最輕之法定本刑，誠屬法重情輕，在客觀上顯然
    足以引起一般人之同情，衡情尚有可憫恕之處，爰依刑法第
    59條規定予以減輕其法定刑，且就罰金刑部分，與累犯、連
    續犯先加後減之。又修正前刑法第64條第2 項規定：「死刑
    減輕者，為無期徒刑，或為15年以下12年以上有期徒刑。」
    ，第65條第2 項規定：「無期徒刑減輕者，為7 年以上有期
    徒刑。」，修正後刑法第64條第2 項規定：「死刑減輕者，
    為無期徒刑。」，第65條第2 項規定：「無期徒刑減輕者，
    為20年以下15年以上有期徒刑。」比較新舊法之規定，修正
    後之規定，非有利於被告，應依刑法第2 條第1 項前段之規
    定，適用修正前行為時刑法第64條第2 項、第65條第2 項之
    規定，就販賣毒品海洛因部分對死刑、無期徒刑部分予以酌
    減其刑，並就累犯、連續犯之部分爰先加後減之。末按，刑
    法第37條第2 項雖已將「宣告6 月以上有期徒刑」改為「宣
    告1 年以上有期徒刑」，同條第5 項增列但書「但同時宣告
    緩刑者，其期間自裁判確定時起算之。」及部分文字之調整
    ，然因褫奪公權屬於從刑，依照最高法院95年5 月23日第8
    次刑事庭會議決議第一點第（五）小點：「從刑附屬於主刑
    ，除法律有特別規定者外，依主刑所適用之法律」，本案關
    於刑法修正前後之比較適用，整體言之，既應以修正前之刑
    法對被告較為有利，則從刑部分亦應一體適用修正前刑法之
    規定。
五、原審遽予被告無罪之諭知，自有未洽，檢察官上訴意旨，指
    摘原判決不當，非無理由，自應予撤銷改判，爰審酌被告明
    知毒品危害人身健康，竟為牟求不法利益而販賣第一級毒品
    ，所為不僅助長他人濫用毒品風氣，甚且販賣毒品戕害國民
    健康，其因而衍生之治安問題更屬層出不窮，本不宜輕縱，
    惟念其販賣次數與販賣所得非多等一切情狀，酌情量處如主
    文第二項所示之刑，並依其犯罪之性質，認有禠奪公權之必
    要，爰併諭知禠奪公權如主文第二項所示。另扣案第一級毒
    品海洛因171 包（合計淨重22.73 公克），有法務部調查局
    上開鑑定通知書在卷可稽，應依毒品危害防制條例第18條第
    1 項前段之規定，宣告沒收併銷燬之。至鑑耗之第一級毒品
    海洛因粉末既已滅失，自無庸再為沒收銷燬之諭知。又上開
    海洛因空包裝袋（重36.11 公克），該包裝既係用以包裹毒
    品，防其裸露、潮濕，便於攜帶販賣，自係供販賣毒品所用
    之物，且屬於被告與共犯丙○○所有，該包裝毒品之外包裝
    袋，既與毒品分離秤重，即無無從與毒品析離之情形，且係
    供犯罪所用之物，並非毒品本身，應依毒品危害防制條例第
    19條第1 項之規定宣告沒收之。再者，電子磅秤1 台、攪碎
    機1 台、磅秤1 台為被告與共犯丙○○所共有，且為其供販
    賣第一級海洛因毒品犯罪所用之物，應依同條例第19條第1
    項規定併予宣告沒收。又犯販賣毒品罪者，其供犯罪所用之
    財物，固應優先適用毒品危害防制條例第19條第1 項義務沒
    收之規定，予以沒收；但如係供犯罪預備之物，倘認有沒收
    必要，則不能適用該特別規定，而須依刑法第38條第1 項第
    2 款為沒收之宣告，本件扣案之小分裝袋10包、大分裝袋2
    包、預備交貨用分裝袋3 包係被告與共犯所共有，且供預備
    販賣海洛因所用之物，各該分裝袋既係以成包方式裝置，應
    屬供犯罪預備之物，自應適用刑法第38條第1 項第2 款規定
    宣告沒收。另被告販賣第一級毒品海洛因15次，每次價金5
    百元至1 千元不等，因無從精確算出其販賣毒品所得之金額
    ，爰依最有利於被告，其中1 次以1 千元計算，另外14次均
    以5 百元計算，其所得共8 千元，併依毒品危害防制條例第
    19 條 第1 項規定，與共犯連帶沒收，如全部或一部不能沒
    收時，應以其財產抵償之；至於交易紀錄簿其上記載之日期
    為8月8日至10月2 日（並無年份），與本件販毒行為之時間
    不同，應與本次販毒無關，乃不予沒收。其餘扣押物亦非供
    販賣毒品所用或所得之物，爰不予沒收。
六、公訴人併案意旨以被告甲○○於93年6 月15日15時，經警搜
    索其高雄縣大社鄉○○村○○路88巷14之1 號住所，查扣其
    所有之第一級毒品海洛因57小包，合計淨重6. 73 公克（空
    包裝總重13.14 公克），純度18.49 ％，純質淨重1.24公克
    ，及供分裝用之塑膠鏟管1 支，現金6 萬4 千2 百元，涉嫌
    販賣海洛因毒品罪嫌，而與前開起訴部分有連續犯裁判上一
    罪之關係等語。訊據被告自始否認有何販毒犯行，辯稱該57
    包毒品僅供施用等語，查檢察官移送併案審理之犯罪事實之
    時間已與前案相隔1 年4 月，且二案之犯罪事實中，行為互
    異，犯罪手段互殊，實難認係基於同一犯意而為，亦無任何
    裁判上一罪關係可言。本院自無從併案審理，應退回由檢察
    官另行偵查處理。
據上論結，應依刑事訴訟法第369條第1項前段、第364條、第299
條第1項前段、毒品危害防制條例第4條第1項、第18條第1項前段
、第19條第1 項、刑法第11條前段、第2 條第1 項前段、第28條
、第47條第1 項、第38條第1 項第2 款、第37條第2 項、第59條
、修正前第56條，判決如主文。
本案經檢察官乙○○到庭執行職務。
中　　華　　民　　國　　96　　年　　7 　　月　　4　　日
                  刑事第八庭    審判長法  官  李炫德
                                      法  官  蔡國卿
                                      法  官  簡志瑩
以上正本證明與原本無異。
如不服本判決應於收受本判決後10日內向本院提出上訴書狀，其
未敘述上訴理由者，並得於提起上訴後10日內向本院補提理由書
狀（均須按他造當事人之人數附繕本）「切勿逕送上級法院」。
中　　華　　民　　國　　96　　年　　7 　　月　　4　　日
　　　　　　　　　　　　　　　　　　　書記官  白  蘭
附錄本判決論罪科刑法條：
毒品危害防制條例第4條第1項
製造、運輸、販賣第一級毒品者，處死刑或無期徒刑；處無期徒
刑者，得併科新臺幣1 千萬元以下罰金。
製造、運輸、販賣第二級毒品者，處無期徒刑或7 年以上有期徒
刑，得併科新臺幣7 百萬元以下罰金。
製造、運輸、販賣第三級毒品者，處5 年以上有期徒刑，得併科
新臺幣5 百萬元以下罰金。
製造、運輸、販賣第四級毒品者，處3 年以上10年以下有期徒刑
，得併科新臺幣3 百萬元以下罰金。
製造、運輸、販賣專供製造或施用毒品之器具者，處1 年以上7
年以下有期徒刑，得併科新臺幣1 百萬元以下罰金。
前五項之未遂犯罰之。
